【裁判字號】    98,交聲,3232
【裁判日期】    981021
【裁判案由】    交管條例聲異
【裁判全文】
臺灣板橋地方法院刑事裁定            98年度交聲字第3232號
原處分機關  交通部公路總局台北區監理所板橋監理站
異  議  人
即受處分人  甲○○
上列異議人因違反道路交通管理處罰條例案件，對於交通部公路
總局台北區監理所板橋監理站於中華民國98年8 月5 日所為之裁
決處分（案號：板監裁字裁41-CO0000000號）不服，聲明異議，
本院裁定如下：
    主      文
異議駁回。
    理      由
一、原處分意旨略以：異議人於民國97年7 月22日晚間9 時6 分
    許，酒後騎駕車號ＡＳＮ—３１１號普通重型機車，途經台
    北縣中和市○○路78號前方路段時，因有「酒後駕車，經酒
    精濃度測試達每公升0.82毫克」之違規，經警攔停舉發，填
    具台北縣政府警察局97年7 月22日北縣警交字第C00000000
    號舉發違反道路交通管理事件通知單，原處分機關於98年8
    月5 日依道路交通管理處罰條例第35條第1 項第1 款規定，
    裁處罰鍰新台幣（下同）45,000元，吊扣駕駛執照12個月，
    施以道安講習。異議人於98年8 月26日聲明異議等情。
二、異議意旨則以：異議人確實於前開時、地，酒後騎駕機車，
    經警舉發，測得呼氣酒精濃度值達每公升0.82毫克，惟本案
    刑事部分，業經台灣板橋地方法院檢察署檢察官以97年度速
    偵字第3128號為緩起訴處分，異議人已向指定之公益團體支
    付緩起訴處分金25,000元，經台灣高等法院檢察署檢察長再
    議駁回確定。緩起訴期間自97年10月13日起算，至98年10月
    12日期滿，原處分機關裁處罰鍰45,000元，違反一事不二罰
    原則，原處分關於罰鍰部分應予撤銷等語。
三、法院之判斷：
（一）按汽車駕駛人，駕駛汽車經測試檢定有酒精濃度超過規定
      標準情形者，處新台幣一萬五千元以上六萬元以下罰鍰，
      並當場移置保管該汽車及吊扣其駕駛執照一年；因而肇事
      致人受傷者，並吊扣其駕駛執照二年；致人重傷或死亡者
      ，吊銷其駕駛執照，並不得再考領，道路交通管理處罰條
      例第35條第1 項第1 款定有明文。
（二）查異議人於前開時、地，酒後騎駕機車，經警舉發，測得
      呼氣酒精濃度值達每公升0.82毫克，刑事部分並移送檢察
      官為緩起訴處分確定等事實，為異議人所不否認，是異議
      人確實前開時、地，有酒後駕車之違規，原處分機關依道
      路交通管理處罰條例第35條第1 項第1 款規定據以裁罰，
      自屬有據。
（三）然異議人因同一事實，經警移送檢察官偵查後為緩起訴處
      分確定之事實，有台灣高等法院檢察署97年度上職議字第
      11437 號處分書、台灣板橋地方法院檢察署函、執行緩起
      訴處分命令通知書、匯款單等件為證，是異議人已因同一
      行為經檢察官為緩起訴處分確定等情，應堪認定。
（四）按一行為同時觸犯刑事法律及違反行政法上義務規定者，
      依刑事法律處罰之。但其行為應處以其他種類行政罰或得
      沒入之物而未經法院宣告沒收者，亦得裁處之。前項行為
      如經不起訴處分或為無罪、免訴、不受理、不付審理之裁
      判確定者，得依違反行政法上義務規定裁處之，行政罰法
      第26條定有明文。次按被告所犯為死刑、無期徒刑或最輕
      本刑三年以上有期徒刑以外之罪，檢察官參酌刑法第57條
      所列事項及公共利益之維護，認以緩起訴為適當者，得定
      一年以上三年以下之緩起訴期間為緩起訴處分，其期間自
      緩起訴處分確定之日起算；又檢察官為緩起訴處分者，得
      命被告於一定期間內履行向公庫或指定之公益團體、地方
      自治團體支付一定之金額，同法第253 條之1 第1 項、第
      253 條之2 第1 項第4 款亦分別規定甚明。考其立法意旨
      ，在為使司法資源有效運用，填補被害人之損害，有利被
      告或犯罪嫌疑人之再社會化及犯罪之特別預防等目的，參
      考「日本起訴猶豫制度」及「德國附條件及履行期間之暫
      不提起公訴制度」，而增訂之緩起訴處分制度；且基於個
      別預防、鼓勵被告自新及復歸社會之目的，允宜賦予檢察
      官於「緩起訴」時，得命被告遵守或履行一定之條件或事
      項之權力，乃增列第253 條之2 第1 項之規定。是「緩起
      訴」係檢察官基於「起訴猶豫」所為「暫不提起公訴」之
      處分，於緩起訴處分期滿未經撤銷者，非有刑事訴訟法第
      260 條第1 款或第2 款情形之一，不得對於同一案件再行
      起訴，此即學理上所稱之實質確定力（最高法院94年台非
      字第215 號判例、95年度台非字第29號判決意旨參照）。
（五）查本案異議人受緩起訴處分之期間自97年10月13日起算，
      至98年10月12日期滿，有台灣高等法院被告前案紀錄表在
      卷可證，是其因酒後駕車公共危險所涉刑事案件，已經緩
      起訴處分期滿，而生實質確定力，揆諸前開說明，本案尚
      無重複為刑事處罰及行政裁罰之情形，自不違反一事不二
      罰，仍得依違反行政法上義務規定裁處之。
（六）至異議人於受緩起訴處分時，所繳交之25,000元緩起訴公
      益金，此係刑事政策上為兼顧個別預防、鼓勵自新、復歸
      社會目的，賦予檢察官裁量之特殊處遇，異議人於偵查中
      同意向公益團體支付一定金額而接受緩起訴處分，並非刑
      事處罰，異議人主張交通違規被處罰鍰部分違反一事不二
      罰原則，亦屬無據。
四、綜上所述，異議人騎駕機車，在台北縣中和市○○路78號前
    方路段，確有「酒後駕車，經酒精濃度測試達每公升0.82毫
    克」之違規，原處分機關於98年8 月5 日裁罰時，緩起訴期
    間雖未屆至，惟於本院裁定時業經緩起訴期間屆滿而補正，
    異議人聲明異議為無理由，應予駁回。
五、據上論斷，應依道路交通案件處理辦法第19條，裁定如主文
    。
中    華    民    國    98    年    10    月    21    日
                  交通法庭  法  官  林鈺琅
上列正本證明與原本無異。
如不服本裁定，應於裁定送達後五日內向本院提出抗告狀。
                            書記官  林蔚然
中    華    民    國    98    年    10    月    21    日

司法院資訊處製作；財團法人民間司法改革基金會備份。
